【裁判字號】    90,交抗,338
【裁判日期】    900831
【裁判案由】    違反道路交通管理處罰條例
【裁判全文】
臺灣高等法院交通事件裁定                          九十年度交抗字第三三八號
    抗  告  人
    即受處分人  甲○○
右列受處分人因違反道路交通管理處罰條例案件，不服臺灣臺北地方法院九十年度交
聲字第五六六號，中華民國九十年六月十八日裁定，提起抗告，本院裁定如左﹕
        主  文
抗告駁回。
        理  由
一、按汽車已領有號牌而未懸掛者，處汽車所有人一千二百元以上二千四百元以下罰
    鍰，並牌照吊銷。修正前道路交通管理處罰條例第十二條第一項第七款、第二項
    定有明文。
二、本件受處分人於民國八十九年一月二十七日十三時，在台北縣板橋市○○路○段
    ，因駕駛ＤＪ─三八六一號自用一般小客貨車，未依規定懸掛車牌（前面車牌）
    經警舉發之事實，為受處分人所不否認。受處分人雖辯稱，當天其駕駛ＤＪ─三
    八六一號自用小客貨車送貨至台北縣板橋市，行經漢生東路等紅綠燈時，經路人
    告知車牌螺絲掉了一邊，為恐車牌掉落，遂自行拆下暫置於車上，待回家後再行
    安裝，孰知行至文化路時，經警以未懸車牌開單舉發，並非故意不掛車牌，且現
    謀生不易，原處分機關遽予裁罰，自難甘服云云。然本件受處分人未依規定懸掛
    車牌，縱非故意。然觀大法官會議第二七五號解釋﹕「人民因違反法律上義務而
    應受之行政罰，係屬對人民之制裁，原則上行為人應有可歸責之原因，故於法律
    無特別規定時，雖不以出於故意為必要，仍須以過失為其責任條件。但為維護行
    政目的之實現，兼顧人民權利之保障，應受行政罰之行為，僅須違反禁止規定或
    作為義務，而不以發生損害或危險為其要件者，推定為有過失，於行為人不能舉
    證證明自己無過失時，即應受處罰」之意旨，可知行政處罰不以故意為限。按諸
    前開修正前道路交通管理處罰條例第十二條第一項第七款、第二項規定，只須汽
    車已領有號牌而未懸掛者，汽車所有人即應受罰，揆其立法意旨係為使用路人輕
    易知悉行駛於路上之車輛為何人所有，藉以保障行車安全，維護社會秩序。本件
    受處分人雖非蓄意不掛號牌，然其於平日行車時未注意車牌懸掛是否勞靠，致行
    駛途中螺絲鬆脫，自有可歸責之事由，難謂其未懸掛車牌為無過失。原審以其違
    規事實明確，原處分機關援引上開道路交通管理處罰條例之規定，裁處新台幣七
    千二百元，並牌照吊銷，並無不當，而駁回異議，本院經核並無不當，受處分人
    抗告指摘原裁定不當為無理由，應予駁回。
據上論斷，應依道路交通案件處理辦法第二十六條、刑事訴訟法第四百十二條，裁定
如主文。
中      華      民      國      九十        年    八      月    三十一  日
                                  臺灣高等法院刑事第七庭
                                      審判長法  官  吳  啟  民
                                            法  官  蘇  隆  惠
                                            法  官  林  瑞  斌
右正本證明與原本無異。
不得再抗告。
                                            書記官  丁  淑  蘭
中      華      民      國      九十        年    八      月    三十一  日


司法院資訊處製作；財團法人民間司法改革基金會備份。
